台灣苗栗地方法院刑事判決　　　　　　　　　　　　　八十九年度簡上字第四六號
　　上訴人　乙○○
　　即被告
　　　　　　甲○○
右上訴人因傷害等案件，不服本院苗栗簡易庭八十九年度苗簡字第二０一號中華民國
八十九年七月二十四日第一審簡易判決（聲請案號：臺灣苗栗地方法院檢察署八十九
年度偵字第五四號），提起上訴，本院管轄之合議庭判決如左：
    主  文
原判決關於乙○○、甲○○部分撤銷。
乙○○、甲○○共同傷害人之身體，各處拘役參拾日，如易科罰金，均以參佰元折算
壹日。
    事  實
一、緣丙○○與乙○○、甲○○及彭騰億（業經本院判處拘役參拾日，如易科罰金以
    參佰元折算壹日確定在案）為親兄弟，彼等父親彭樂乎於民國八十八年六月二十
    五日去世。同月二十九日晚上九時許，在苗栗縣西湖鄉金獅村三鄰三一號為父親
    守靈時，乙○○、甲○○及彭騰億因不滿丙○○平日未盡照顧父親之責，又不願
    分擔喪葬費用，遂與丙○○起爭執，竟共同基於傷害之犯意聯絡，三人分別持棍
    棒毆打丙○○頭部、腰部及背部，致其受有頭部外傷併頭皮撕裂傷、背部損傷之
    傷害。
二、案經告訴人丙○○訴由苗栗縣警察局通霄分局報告臺灣苗栗地方法院檢察署檢察
    官偵查後聲請簡易判決處刑。
    理  由
一、訊據被告甲○○辯稱：伊沒有打被害人丙○○，是丙○○從沙發上站起來要打弟
    弟（指彭政光），在混亂中還有打到伊。丙○○的傷是要踢被告，沒有踢到，自
    己頭撞到柱子造成的。伊的動機是勸架，縱有動手也是正當防衛云云。被告乙○○經傳喚無正當理由未到庭，惟依其書面陳述之上訴理由供稱：被害人丙○○當
    日係因喪葬費用而與被告等起言語爭執，伊未動手打被害人，被害人之傷勢應是
    混亂中自己受傷云云。惟查，本件被害人丙○○於偵查中已指證歷歷，供稱：「
    被告三人要求我出喪葬費，我說需等出殯後看該付多少再分攤，他們三人說不可
    以，堅持要我付三萬；又說我沒有資格看帳。三人準備棍子，共放四支於酒櫃上
    方。我坐著摺銀紙，：：彭政光自外進來後即勒住我脖子，讓我不能呼吸，以木
    棍打我背部；乙○○以棍子打我頭部；甲○○又用木棍打我腰部，三人說要打死
    我。我大姐彭玉梅、彭森梅及我嫂子和我太太一起來救我。」等語，核與證人黃
    秀英、林妏容偵查中供證當時爭執確有打架之情節相符。再觀之依被害人所受之
    傷害，有「頭部外傷併頭皮撕裂傷、背部損傷之傷害」等情，被害人受傷之情形
    顯然分散於肢體之不同部位，與被告所稱係被害人自己撞傷云云，顯然不符，足
    證被告所辯，顯係畏罪卸責之詞，委無足採，而被害人之指述既與查證之事實相
    符，應屬可信。又按「正當防衛必須對於現在不法之侵害始得為之，侵害業已過
    去，即無正當防衛可言。至彼此互毆，又必以一方初無傷人之行為，因排除對方
    不法之侵害而加以還擊，始得以正當防衛論。故侵害已過去後之報復行為，與無
    從分別何方為不法侵害之互毆行為，均不得主張防衛權」，最高法院三十年度上
    字第一０四０號著有判例，可資參照。本件被害人所受傷害既係被告等圍毆所致
    ，而當時又情形混亂，則縱被害人亦有踢被告等情，核其情形亦屬無從分別何方
    為不法侵害之互毆行為」，自均不得主張防衛，被告執此為抗辯，亦無正當理由
    ；此外，復有驗傷診斷書一紙附卷可憑，被告等確有傷害犯行，洵堪認定。
二、核被告等所為，係犯刑法第二百七十七條第一項之傷害罪。被告乙○○、甲○○
    及彭騰億等三人間，有犯意之聯絡，行為之分擔，均為共同正犯。原審予以論罪
    科刑，固非無見，惟原判決於主文欄中就被告乙○○、彭騰億二人之姓名，誤繕
    為「彭正臺」、「彭騰德」，致受裁判當事人之身分未盡明確。被告等上訴意旨
    以前揭所辯之詞指摘原判決不當，雖無理由，惟原判決既有上開可議之處，自應
    由本院將原判決撤銷改判。爰審酌被告犯罪動機、手段、所生危害、犯後否認犯
    行等一切情狀，量處如主文所示之刑並諭知易科罰金之折算標準，以資懲儆。
三、被告乙○○、甲○○均經合法傳喚，無正當之理由不到庭，爰不待其陳述，逕行
    判決。
據上論斷，應依刑事訴訟法第四百五十五條之一第一項、第三項、第三百六十九條第
一項前段、第三百七十一條、第三百六十四條、第二百九十九條第一項前段、刑法第
二十八條、第二百七十七條第一項、第四十一條第一項前段，罰金罰鍰提高標準條例
第一條前段、第二條，判決如主文。
本案經檢察官李殷財到庭執行職務
中      華      民      國    九十一    年      三      月    二十九    日
                                臺灣苗栗地方法院刑事第一庭
                                    審判長法  官  陳  鴻  斌
                                          法  官  柳  章  峰
                                          法  官  楊  台  清
右正本證明與原本無異
本判決不得上訴。
                                          書記官  李  惠  雯
中      華      民      國    九十一    年      三      月    二十九    日
附論法條
刑法第二百七十七條第一項
傷害人之身體或健康者，處三年以下有期徒刑、拘役或一千元以下罰金。
